【裁判字號】    89,訴,156
【裁判日期】    890628
【裁判案由】    傷害致死
【裁判全文】
臺灣桃園地方法院刑事判決                          八十九年度訴字第一五六號
    公  訴  人  台灣桃園地方法院檢察署檢察官
    被      告  丙○○
                丁○○
    右  一  人
    選任辯護人  李盛賢
                簡良夙
    被      告  甲○○
    右  一  人
    選任辯護人  王治魯
右列被告等因傷害致死等案件，經檢察官提起公訴（八十八年度偵字第一七四０五號
）及移送併辦（八十九年度偵字第七三四六號），本院判決如左：
        主文
甲○○傷害人之身體，因而致人於死，累犯，處有期徒刑捌年陸月。
丙○○、丁○○被訴傷害部分公訴不受理。
        事  實
一、甲○○曾於民國八十三年間因違反肅清煙毒條例案件，經本院判處有期徒刑三年
    三月，復經台灣高等法院駁回上訴確定，於八十六年三月二十八日縮短刑期假釋
    出監，於八十七年七月二十四日縮短刑期假釋期滿以已執行論。
二、緣於八十八年十一月二十日二十二時三十分許，林字郎與案外人陳忠德、劉文龍
    、梁順興及陳林梅英等人，前往桃園縣平鎮市○○路十七號「上海小棧卡拉ＯＫ
    店」飲酒唱歌，至翌日（二十一日）零時許，因席間林字郎碰觸「上海小棧卡拉
    ＯＫ店」負責人丙○○（應為不受理判決，詳後述）之妻彭芳胸部，彭芳氣憤難
    平揮打林字郎一巴掌，並告知丙○○稱林字郎非禮，丙○○即要求林字郎等人結
    帳離開，未料林字郎身上僅有新台幣（下同）一千二百元不足以付賬，丙○○即
    至對面即桃園縣平鎮市○○路十四號「香蕉樂園卡拉ＯＫ店」，告知友人即該店
    負責人丁○○（應為不受理判決，詳後述）及其時正在該處飲酒之甲○○並要求
    協助處理，丙○○先行返回，丁○○及甲○○隨後亦一同走至「上海小棧卡拉Ｏ
Ｋ店」前，丙○○及彭芳仍與林字郎大聲爭吵，甲○○見狀竟基於普通傷害犯意
    ，以拳頭毆打林字郎頭部右眼眶處一拳，林字郎因之倒地，甲○○繼之又以腳踹
    踢林字郎腹部一腳，致林字郎受有顱內出血及肝臟破裂出血等傷害，劉文龍見狀
    即將甲○○拉開。陳忠德、劉文龍、梁順興及陳林梅英等人均見林字郎受傷，惟
    認傷勢輕微不以為意，即由梁順興駕駛林字郎所有之車號Ｎ三─三三八號計程車
    搭載林字郎欲返林字郎住處，另陳忠德駕駛車號ＫＵ─八八０九號自用小客車尾
    隨在後，至林字郎住處巷口即桃園縣平鎮市○○路一二一巷二十八弄十三號前，
    梁順興、劉文龍誤認林字郎已因酒醉睡著，即任由林字郎在車上睡覺，而駕車各
    自返家。至是日五時許，林字郎被鄰人陳阿標發現倒臥在桃園縣平鎮市○○路一
    二一巷二十八弄十四號前車號Ｎ三─三三八號計程車旁，乃告知其家人緊急送醫
    仍宣告不治。
三、案經桃園縣警察局平鎮分局報告及台灣桃園地方法院檢察署檢察官相驗後偵查起
    訴。
        理  由
一、訊據被告甲○○對於右揭犯罪事實均坦承不諱，核與被告丙○○、丁○○供述及
    證人陳忠德、劉文龍、梁順興、陳林梅英及彭芳證述情節相符。被害人林字郎係
    於八十八年十一月二十一日五時許，被鄰人陳阿標發現倒臥在桃園縣平鎮市○○
    路一二一巷二十八弄十四號前車號Ｎ三─三三八號計程車旁，經告知家人緊急送
    醫仍不治之情，並據證人陳阿標證述明確，且有壢新醫院診斷證明書一紙可按。
    又被害人林字郎係生前有重度飲酒，因多發性鈍性傷併顱內出血和肝臟破裂休克
    死亡，並經檢察官分別督同法醫師、檢驗員為相驗及解剖鑑定，有勘驗筆錄、相
    驗屍體證明書、驗斷書各一份、被害人屍體及現場照片十六幀及法務部法醫研究
    所八十九年一月六日法醫所八九文理字第四五號函暨所附法務部法醫研究所（八
    八）法醫所醫鑑字第一二九八號鑑定書一份在卷可按。上開所謂多發性鈍傷係指
    身體多處受多次打擊，亦有法務部法醫研究所八十九年四月二十五日法醫所八九
    理字第六六六號函一紙在卷可考。被害人林字郎所受傷勢部位，與前揭被告呂文
    龍自白、被告丙○○、丁○○供述及證人劉文龍、陳林梅英證述被告甲○○所毆
    擊、踢踹被害人林字郎之身體部位互核一致，足證被害人林字郎死亡確係因被告
    甲○○毆擊面部及踢踹腹部所致，是林字郎之死亡與被告甲○○前揭所為有相當
    因果關係洵堪認定。次查，被告甲○○與被害人林字郎素不相識，係臨時應其友
    被告丙○○之請，偕被告丁○○同往協助處理丙○○店內糾紛，其手中未持任何
    物件，徒手歐擊被害人林字郎頭部右眼眶處一拳及腳踹踢被害人林字郎腹部一腳
    後，即遭旁人拉開未繼續攻擊，且稽之上開驗斷書及鑑定書所示，被害人林字郎
    外傷僅有右側眼眶皮下淤血和小裂傷（一公分，已縫合），即對被害人林字郎所
    直接造成之外傷傷勢亦非嚴重，證人陳忠德、劉文龍亦稱當時誤以被害人林字郎
    酒醉而不以為意等情，足認被告係基於傷害之犯意而為。惟人體頭部掌管人體神
    經中樞，腹腔內則存有重要臟器，均屬足以致命之要害部位，猛力毆擊人體頭部
    及腹部，有致人死亡之危險，為眾所週知之事實，而為一般客觀上所可預見，雖
    被告甲○○主觀上僅有傷害之犯罪故意，其對於被害人林字郎因其傷害行為除受
    外傷外，並因此造成顱內出血和肝臟破裂休克死亡之加重結果客觀上既有預見之
    可能性，其對此加重之結果，自應負傷害致死。此外，復有被告甲○○警訊時所
    書自白書一紙在卷可參，本案事證明確，被告甲○○犯行堪以認定，應予依法論
    科。
二、核被告甲○○所為，係犯刑法第二百七十七條第二項前段之傷害致死罪。查被告
    甲○○曾於八十三年間因違反肅清煙毒條例案件，經本院判處有期徒刑三年三月
    ，復經台灣高等法院駁回上訴確定，於八十六年三月二十八日縮短刑期假釋出監
    ，於八十七年七月二十四日縮短刑期假釋期滿以已執行論，有台灣高等法院被告
    全國前案紀錄表一紙在卷可參，其受有期徒刑執行完畢後，五年以內再犯本件有
    期徒刑以上之罪，為累犯，除法定本刑無期徒刑部分，依法不得加重其刑外，應
    就法定本刑有期徒刑部分，依刑法第四十七條規定，加重其刑。爰審酌被告甲○○係應朋友之請協處店內糾紛，因被害人林字郎有碰觸彭芳胸部不端行為，嗣後
    又因不足給付酒錢而生爭執，一時氣憤毆擊踢踹被害人林字郎，被害人林字郎外
    傷並非嚴重，同行友人亦未發覺被害人林字郎臟器受損及顱內出血速將送醫，致
    被害人林字郎因之死亡，所生損害非輕，惟犯罪情節尚非嚴重，及其犯後態度迄
    今尚未與被害人家屬和解，賠償損害及其他一切情狀，量處如主文所示之刑，以
    示懲儆。
三、公訴意旨另以：被告丙○○於右揭時、地，邀集被告丁○○及甲○○，同往處理
    店內糾紛，基於共同教訓被害人林字郎之普通傷害犯意，由被告甲○○以拳頭毆
打被害人林字郎頭部右眼眶處一拳，被害人林字郎因之倒地，被告甲○○又緊接
    以腳踢被害人林字郎腹部，致被害人林字郎受有顱內出血及肝臟破裂出血，案經
    被害人林字郎配偶乙○○訴請偵辦，因認被告丙○○、丁○○涉犯刑法第二百七
    十七條第一項之傷害罪嫌等語。按告訴乃論之罪，告訴人於第一審辯論終結前得
    撤回其告訴，又告訴經撤回者，法院應諭知不受理之判決，刑事訴訟法第二百三
    十八條第一項、第三百零三條第三款定有明文。不受理判決，得不經言詞辯論為
    之，同法第三百零七條亦規定甚明。本件告訴人乙○○告訴被告丙○○、丁○○
    傷害案件，起訴書認被告丙○○、丁○○均係犯刑法第二百七十七條第一項之傷
    害罪嫌，依同法第二百八十七條前段之規定，須告訴乃論。茲據告訴人乙○○於
    本院審理時具狀並當庭撤回告訴，揆諸前開法條之規定，爰不經言詞辯論，諭知
    被告丙○○、丁○○不受理之判決。
四、移送併辦部分與本案屬同一事實，本院自得併予審酌，附此敘明。
據上論斷，應依刑事訴訟法第二百九十九條第一項前段、第三百零三條第三款、第三
百零七條，刑法第二百七十七條第二項前段、第四十七條，判決如主文。
本案經檢察官呂理銘到庭執行職務。
中      華      民      國    八十九    年      六      月    二十八    日
                                臺灣桃園地方法院刑事第一庭
                                    法  官  熊  祥  雲
右正本證明與原本無異。
如不服本判決，應於判決送達後十日內向本院提出上訴狀( 應附繕本 )，上訴於
臺灣高等法院。
                                    書記官  沈  秀  珍
中      華      民      國     八十九    年     六       月    三十    日
附錄本判決論罪科刑依據之法條：
刑法第二百七十七條
傷害人之身體或健康者，處三年以下有期徒刑，拘役或一千元以下罰金。
犯前項之罪，因而致人於死者，處無期徒或七年以上有期徒刑，致重傷者，處三年以
上、十年以下有期徒刑。


司法院資訊處製作；財團法人民間司法改革基金會備份。
